ACORDAO-COMPLETO-2457336

ACÓRDÃO 2367/2021 ATA 5/2021 - PRIMEIRA CÂMARA

VISTOS, relatados e discutidos os atos de concessão inicial de aposentadoria dos servidores da Universidade Federal do Paraná acima indicados.
	ACORDAM os ministros do Tribunal de Contas da União, reunidos em sessão da 1ª Câmara, ante as razões expostas pelo Relator e com base nos arts. 1º, inciso V, e 39, inciso II, da Lei 8.443/1992; nos arts. 1º, inciso VIII; 260, §§ 1º e 2º, e 262, caput e §2º, do Regimento Interno e na Súmula-TCU 106, em:
	9.1. considerar ilegais e negar registro aos atos de concessão inicial de aposentadoria de Natalino Ernani Schreiber, Roberto Brunow Ventura e Suzana Guimarães Eckart;
	9.2. dispensar o ressarcimento das quantias indevidamente recebidas de boa-fé pelos beneficiários;
	9.3. determinar à Universidade Federal do Paraná que:
	9.3.1. faça cessar, no prazo de 15 (quinze) dias, os pagamentos decorrentes dos atos ora impugnados, sob pena de responsabilidade solidária da autoridade administrativa omissa;
	9.3.2. dê ciência do inteiro teor desta deliberação aos interessados e os alerte de que o efeito suspensivo proveniente da interposição de eventuais recursos junto ao TCU não os eximirá da devolução dos valores percebidos indevidamente após a respectiva notificação, caso não sejam providos os apelos;
	9.3.3. envie a esta Corte de Contas, no prazo de 30 (trinta) dias, comprovante de que os interessados tiveram ciência desta deliberação; e
	9.3.4. emita novos atos, livres das irregularidades apontadas, submetendo-os a este Tribunal pelo Sistema e-Pessoal, promovendo, quando necessário, a inclusão de informações complementares que justifiquem o recebimento das rubricas questionadas.

Atos de Aposentadoria da unidade emissora Universidade Federal do Paraná, enviados ao TCU pela unidade de controle interno CONTROLADORIA-GERAL DA UNIÃO para fins de análise e julgamento

Primeira Câmara

Universidade Federal do Paraná (UFPR)

3. Interessados: Natalino Ernani Schreiber (XXX.566.139-XX); Roberto Brunow Ventura (XXX.808.929-XX) e Suzana Guimarães Eckart (XXX.406.989-XX), ex-servidores

13.1. Ministros presentes: Walton Alencar Rodrigues (Presidente), Benjamin Zymler, Vital do Rêgo e Jorge Oliveira (Relator).
13.2. Ministros-Substitutos presentes: Augusto Sherman Cavalcanti e Weder de Oliveira.

JORGE OLIVEIRA

Adoto como relatório a instrução aprovada uniformemente no âmbito da unidade técnica e que contou com a anuência do MP/TCU:
	"Trata-se de atos de aposentadoria, submetidos, para fins de registro, à apreciação do Tribunal de Contas da União (TCU) , de acordo com o art. 71, inciso III, da Constituição Federal.  Os atos foram cadastrados e disponibilizados ao TCU por intermédio do Sistema e-Pessoal, na forma dos arts. 2º e 4º da Instrução Normativa TCU 78/2018.
	2. Os atos desse processo pertencem às seguintes unidades:
	2.1. Unidade emissora: Universidade Federal do Paraná
	2.2. Unidade cadastradora:  Universidade Federal do Paraná
	2.3. Subunidade cadastradora: Unidade de Benefícios do DAP
	EXAME TÉCNICO
	Procedimentos aplicados
	3. Os procedimentos para exame, apreciação e registro de atos de pessoal encontram-se estabelecidos na Instrução Normativa-TCU 78/2018 e na Resolução-TCU 206/2007. Essas normas dispõem que os atos de pessoal disponibilizados por meio do e-Pessoal devem ser submetidos previamente a críticas automatizadas, com base em parâmetros predefinidos.
	4. As críticas das informações cadastradas na etapa de coleta do ato foram elaboradas e validadas levando-se em conta as peculiaridades de cada ato. Os itens verificados nessa etapa são inerentes a dados cadastrais, fundamentos legais, mapa de tempo, ficha financeira, assim como eventuais ocorrências de acumulação. Trata-se de verificações abrangentes, minuciosas e precisas e sem a necessidade de ação humana e, portanto, menos suscetível a falhas. As críticas aplicadas estão discriminadas no sistema, no Menu e-Pessoal, opção "Crítica", que podem ser acessadas mediante concessão de perfil específico a servidores do TCU responsáveis pela análise.
	5. Além das críticas automatizadas, há verificação humana adicional no caso de haver alertas do sistema ou informações não formatadas, como esclarecimentos do gestor ou do controle interno.  
	6. As críticas também consideram os registros do Sistema Integrado de Administração de Recursos Humanos (Siape) . O Siape disponibiliza informações atualizadas sobre as parcelas que integram os proventos, diferentemente, portanto, do e-Pessoal, que informa as parcelas no momento do registro do ato. 
	7. Essa confrontação com o Siape fornece uma visão atual e verdadeira da situação, o que permite descaracterizar irregularidades e inconsistências que, embora constantes do e-Pessoal, já foram corrigidas.
	8. As verificações detectadas nos atos encontram-se discriminadas na aba de pendências de cada ato no sistema e-Pessoal, bem como nos espelhos dos atos contemplados por esta instrução.
	Exame das Constatações
	9. Ato: 76922/2020 - Interessado: Natalino Ernani Schreiber - CPF: XXX.566.139-XX
	9.1. Parecer do Controle Interno: considerar o ato - análise dispensada de acordo com o art. 15 da IN-TCU 78-2018. Justificativa:  AVOCAÇÃO COM BASE NO ARTIGO 15 DA IN-TCU 78/2018
	9.2. Constatações e análises: 
	9.2.1. O percentual informado no campo 'Percentual (%) (caso não se aplique, deve ser informado zero) ' nos dados da ficha financeira, para a rubrica '00018 - ANUENIO-ART.244, LEI 8112/1990 AP (Vantagem de caráter pessoal - Adicional por tempo de serviço) ', é maior que o tempo líquido (em anos) informado para fins de anuênios na aba 'Mapa de Tempo'.
	a. Justificativa do Gestor de Pessoal: Não há justificativa
	b. Análise do Controle Interno: Análise dispensada de acordo com o art. 15 da IN-TCU 78-2018
	c. Análise da unidade técnica (Sefip/TCU) : O percentual de ATS constante da ficha financeira (20%) é maior do que o tempo informado para fins de anuênio (19 anos) .
	9.2.2. Pagamento de adicional/retribuição de titulação/especialização/qualificação '82941 - IQ-INCENT QUALIFICAÇÃO 30% AP (Vantagem de caráter pessoal - Adicional/retribuição decorrente de titulação/qualificação) ' sem suporte em diploma/certificado adequado.
	a. Justificativa do Gestor de Pessoal: Não há justificativa
	b. Análise do Controle Interno: Análise dispensada de acordo com o art. 15 da IN-TCU 78-2018
	c. Análise da unidade técnica (Sefip/TCU) : A Unidade Jurisdicionada não anexou documentação comprobatória ao ato.
	9.2.3. A data informada no campo 'Data de vigência da aposentadoria' ou no campo 'Data da aposentadoria (concessão inicial) ' da aba 'Concessão' está incompatível com o período de vigência do fundamento legal.
	a. Justificativa do Gestor de Pessoal: Não há justificativa
	b. Análise do Controle Interno: Análise dispensada de acordo com o art. 15 da IN-TCU 78-2018
	c. Análise da unidade técnica (Sefip/TCU) : O fundamento legal informado e o da aposentadoria é o art. 3 da EC 47/2005, o que está regular. No entanto, o código do sistema utilizado pelo Gestor de Pessoal incluiu a modificação trazida pela LC 152/2015. Assim, a inconsistência demonstrada pelo Sistema e-Pessoal diz respeito apenas à LC 152/2015, o que não afeta o ato em comento.
	9.2.4. Houve o registro de pelo menos uma rubrica com 'Denominação para análise pelo TCU = Vantagem de caráter pessoal (82107 - VPNI ART.62-A LEI 8112/1990 - AP (Vantagem de caráter pessoal - VPNI art. 62-A Lei 8.112/1990) - R$ 110,92) .
	a. Justificativa do Gestor de Pessoal: Não há. Verificação efetuada no âmbito do TCU.
	b. Análise do Controle Interno:  Não há. Verificação efetuada no âmbito do TCU.
	c. Análise da unidade técnica (Sefip/TCU) :
	A concessão da vantagem de quintos ou décimos está em consonância com a jurisprudência deste Tribunal e os critérios das Leis 8.911/1994 e 9.624/1998 (os períodos anteriores a 08/04/1998 são suficientes para a incorporação da vantagem de quintos) .
	9.2.5. Tempo de serviço público até 08/03/1999 (anuênio) informado na aba 'Mapa de tempo' (19) é menor que o valor da proporção (20,00%) efetivamente paga (Valor pago da rubrica 'Adicional por Tempo de Serviço'/ Valor da rubrica 'Provento Básico/Vencimento básico'.
	a. Justificativa do Gestor de Pessoal: Não há. Verificação efetuada no âmbito do TCU.
	b. Análise do Controle Interno:  Não há. Verificação efetuada no âmbito do TCU.
	c. Análise da unidade técnica (Sefip/TCU) : Não se verificou irregularidade.
	9.2.6. Ato e-Pessoal em substituição a ato Sisac devolvido de acordo com comunicado da presidência do TCU.
	a. Justificativa do Gestor de Pessoal: Não há. Verificação efetuada no âmbito do TCU.
	b. Análise do Controle Interno: Não há. Verificação efetuada no âmbito do TCU.
	c. Análise da unidade técnica (Sefip/TCU) : Ato em substituição a ato Sisac devolvido com entrada original no TCU na data de 06/04/2016.
	9.2.7. A categoria de tempo ponderado (Atividades perigosas, insalubres ou penosas) não está amparada na jurisprudência do TCU, pois não foi deferida para 'Profissional de saúde com profissão regulamentada', ou para servidor com Regime jurídico anterior à Lei 8.112/1990 diferente de CLT ou posterior a 11/12/1990.
	a. Justificativa do Gestor de Pessoal: Não há. Verificação efetuada no âmbito do TCU.
	b. Análise do Controle Interno: Não há. Verificação efetuada no âmbito do TCU.
	c. Análise da unidade técnica (Sefip/TCU) : O período de contagem ponderada por exercício de atividade insalubre não é indispensável para a concessão.
	9.2.8. Categoria de tempo ponderado (Tempo ficto) 'Atividades perigosas, insalubres ou penosas' sem suporte em 'Laudo Pericial' ou outro documento comprobatório.
	a. Justificativa do Gestor de Pessoal: Não há. Verificação efetuada no âmbito do TCU.
	b. Análise do Controle Interno: Não há. Verificação efetuada no âmbito do TCU.
	c. Análise da unidade técnica (Sefip/TCU) : Trata-se de cargo administrativo, para o qual não se vislumbra o caráter insalubre da atividade. Sendo assim, não há como considerar o referido período. No entanto, o referido período não é indispensável para a concessão da aposentadoria.
	(...) 
	9.4. Encaminhamento do ato: 
	9.4.1. Considerar ILEGAL e recusar registro do ato de Aposentadoria de Natalino Ernani Schreiber do quadro de pessoal do órgão/entidade Universidade Federal do Paraná, com base nos arts. 71, inciso III, da Constituição Federal; 1º, inciso V, e 39, inciso II, da Lei 8.443/1992 e 260, § 1º, do Regimento Interno.
	9.4.2. Com fulcro no art. 262, caput, do Regimento Interno deste Tribunal, determinar ao órgão/entidade Universidade Federal do Paraná que: 
	a. dê ciência, no prazo de quinze dias, contados da notificação, do inteiro teor desta deliberação ao interessado, alertando-o de que o efeito suspensivo proveniente da interposição de eventuais recursos junto ao TCU não o exime da devolução dos valores percebidos indevidamente, caso o recurso não seja provido.
	b. informe o teor do acórdão que vier a ser prolatado, encaminhando ao TCU, no prazo de trinta dias, comprovante da data de ciência pelo interessado, nos termos do art. 4º, § 3º, da Resolução TCU 170/2004.
	c. promova a exclusão, no prazo 15 (quinze) dias, contados a partir da ciência desta deliberação, sujeitando-se a autoridade administrativa omissa à responsabilidade solidária, da rubrica apontada em face de manifesta ilegalidade, uma vez que o seu pagamento não encontra respaldo na jurisprudência deste Tribunal.
	d. emita novo ato, livre da irregularidade ora apontada, em substituição ao ato de Aposentadoria de Natalino Ernani Schreiber, submetendo-o à nova apreciação por este Tribunal, na forma do artigo 260, caput, também do Regimento.
	e. dispense a devolução dos valores indevidamente recebidos de boa-fé até a data da ciência do órgão/entidade Universidade Federal do Paraná, do acórdão que vier a ser proferido, com base no Enunciado 106 da Súmula da Jurisprudência do TCU.
	10. Ato: 85820/2020 - Interessado: Roberto Brunow Ventura - CPF: XXX.808.929-XX
	10.1. Parecer do Controle Interno: considerar o ato - análise dispensada de acordo com o art. 15 da IN-TCU 78-2018. Justificativa:  AVOCAÇÃO COM BASE NO ARTIGO 15 DA IN TCU 78/2018
	10.2. Constatações e análises: 
	10.2.1.	Não foi anexado documento do tipo 'Sentença judicial', haja vista que foi respondido SIM à pergunta 'Rubrica determinada por decisão judicial?' nos dados da ficha financeira na rubrica '10289 - DECISAO JUDICIAL N TRAN JUG AP (Decisão judicial - Outros) '.
	a. Justificativa do Gestor de Pessoal: Não há justificativa
	b. Análise do Controle Interno: Análise dispensada de acordo com o art. 15 da IN-TCU 78/2018
	c. Análise da unidade técnica (Sefip/TCU) : Não há informação acerca da natureza da rubrica.
	10.2.2.	Pagamento de adicional/retribuição de titulação/especialização/qualificação '82941 - IQ-INCENT QUALIFICAÇÃO 30% AP (Vantagem de caráter pessoal - Adicional/retribuição decorrente de titulação/qualificação) ' sem suporte em diploma/certificado adequado.
	a. Justificativa do Gestor de Pessoal: Não há justificativa
	b. Análise do Controle Interno: Análise dispensada de acordo com o art. 15 da IN-TCU 78/2018
	c. Análise da unidade técnica (Sefip/TCU) : A situação não interfere na análise de mérito do ato.
	10.2.3.	Percentual (19,00%) informado para a rubrica ' Vantagem de caráter pessoal (Adicional por tempo de serviço) ' é menor que o valor da proporção (19,28%) efetivamente paga (Valor pago da rubrica 'Adicional por Tempo de Serviço'/ Valor da rubrica 'Provento Básico/Vencimento básico'.
	a. Justificativa do Gestor de Pessoal: Não há justificativa
	b. Análise do Controle Interno: Análise dispensada de acordo com o art. 15 da IN-TCU 78/2018
	c. Análise da unidade técnica (Sefip/TCU) : Apesar de a ficha constante do ato apresentar ATS em valor incorreto, a ficha financeira atual apresenta o pagamento corretamente.
	10.2.4.	A data informada no campo 'Data de vigência da aposentadoria' ou no campo 'Data da aposentadoria (concessão inicial) ' da aba 'Concessão' está incompatível com o período de vigência do fundamento legal.
	a. Justificativa do Gestor de Pessoal: Não há justificativa
	b. Análise do Controle Interno: Análise dispensada de acordo com o art. 15 da IN-TCU 78/2018
	c. Análise da unidade técnica (Sefip/TCU) : O fundamento legal informado e o da aposentadoria é o art. 3 da EC 47/2005, o que está regular. No entanto, o código do sistema utilizado pelo Gestor de Pessoal incluiu a modificação trazida pela LC 152/2015. Assim, a inconsistência demonstrada pelo Sistema e-Pessoal diz respeito apenas à LC 152/2015, o que não afeta o ato em comento.
	10.2.5.	Houve o registro de pelo menos uma rubrica com 'Denominação para análise pelo TCU = Decisão judicial (10289 - DECISAO JUDICIAL N TRAN JUG AP (Decisão judicial - Outros) - R$ 569,99) .
	a. Justificativa do Gestor de Pessoal: Não há. Verificação efetuada no âmbito do TCU.
	b. Análise do Controle Interno: Não há. Verificação efetuada no âmbito do TCU.
	c. Análise da unidade técnica (Sefip/TCU) : Não há informação sobre a que se refere a vantagem.
	10.2.6.	Tempo de serviço público até 08/03/1999 (anuênio) informado na aba 'Mapa de tempo' (19) é menor que o valor da proporção (19,28%) efetivamente paga (Valor pago da rubrica 'Adicional por Tempo de Serviço'/ Valor da rubrica 'Provento Básico/Vencimento básico'.
a. Justificativa do Gestor de Pessoal: Não há. Verificação efetuada no âmbito do TCU.
	b. Análise do Controle Interno:  Não há. Verificação efetuada no âmbito do TCU.
	c. Análise da unidade técnica (Sefip/TCU) : Não se verificou irregularidade.
	10.2.7.	Existe rubrica (10289 - DECISAO JUDICIAL N TRAN JUG AP (Decisão judicial - Outros) ) nos proventos atuais (Contracheque Siape) classificada com 'Denominação para análise pelo TCU' do tipo 'Decisão judicial'.
	a. Justificativa do Gestor de Pessoal: Não há. Verificação efetuada no âmbito do TCU.
	b. Análise do Controle Interno: Não há. Verificação efetuada no âmbito do TCU.
	c. Análise da unidade técnica (Sefip/TCU) : Não há informação acerca da natureza da rubrica. No entanto, a referida não constava da remuneração do inativo no momento da aposentadoria.
	10.2.8.	Houve o registro de rubrica com 'Denominação para análise do TCU' = Complemento de soldo, vencimento, subsídio, proventos, etc.
	a. Justificativa do Gestor de Pessoal: Não há. Verificação efetuada no âmbito do TCU.
	b. Análise do Controle Interno: Não há. Verificação efetuada no âmbito do TCU.
	c. Análise da unidade técnica (Sefip/TCU) : Fato apontado não interfere na análise do ato.
	10.2.9.	Ato e-Pessoal em substituição a ato Sisac devolvido de acordo com comunicado da presidência do TCU.
	a. Justificativa do Gestor de Pessoal: Não há. Verificação efetuada no âmbito do TCU.
	b. Análise do Controle Interno: Não há. Verificação efetuada no âmbito do TCU.
	c. Análise da unidade técnica (Sefip/TCU) : Ato em substituição a ato Sisac devolvido com entrada original no TCU na data de 01/04/2016.
	10.3. O detalhamento da inconsistência acima elencada encontra-se no anexo II dessa instrução. 
	10.4. Encaminhamento do ato: 
	10.4.1.	Considerar ILEGAL e recusar o registro do ato de aposentadoria de Roberto Brunow Ventura do quadro de pessoal da Universidade Federal do Paraná, com base nos arts. 71, inciso III, da Constituição Federal; 1º, inciso V, e 39, inciso II, da Lei 8.443/1992 e 260, § 1º, do Regimento Interno.
	10.4.2.	Com fulcro no art. 262, caput, do Regimento Interno deste Tribunal, determinar ao órgão/entidade Universidade Federal do Paraná que: 
	a. dê ciência, no prazo de quinze dias, contados da notificação, do inteiro teor desta deliberação ao interessado, alertando-o de que o efeito suspensivo proveniente da interposição de eventuais recursos junto ao TCU não o exime da devolução dos valores percebidos indevidamente, caso o recurso não seja provido.
	b. emita novo ato, livre da irregularidade ora apontada, em substituição ao ato de aposentadoria de Roberto Brunow Ventura, submetendo-o à nova apreciação por este Tribunal, na forma do artigo 260, caput, também do Regimento.
	c. no prazo de trinta dias, contados da ciência da decisão, envie a este Tribunal documentos comprobatórios de que o interessado cujo ato foi impugnado está ciente do julgamento deste Tribunal.
	d. dispense a devolução dos valores indevidamente recebidos de boa-fé até a data da ciência do órgão/entidade Universidade Federal do Paraná, do acórdão que vier a ser proferido, com base no Enunciado 106 da Súmula da Jurisprudência do TCU.
	e. promova a inclusão de informações complementares a respeito da rubrica apontada.
	11. Ato: 98611/2020 - Interessado: SUZANA GUIMARAES ECKART - CPF: XXX.406.989-XX
	11.1. Parecer do Controle Interno: considerar o ato - análise dispensada de acordo com o art. 15 da IN-TCU 78/2018. Justificativa:  AVOCAÇÃO COM BASE NO ARTIGO 15 DA IN-TCU 78/2018
	11.2. Constatações e análises: 
	11.2.1.	Pagamento de adicional/retribuição de titulação/especialização/qualificação '82941 - IQ-INCENT QUALIFICAÇÃO 30% AP (Vantagem de caráter pessoal - Adicional/retribuição decorrente de titulação/qualificação) ' sem suporte em diploma/certificado adequado.
	a. Justificativa do Gestor de Pessoal: Não há justificativa
	b. Análise do Controle Interno: Análise dispensada de acordo com o art. 15 da IN-TCU 78/2018
	c. Análise da unidade técnica (Sefip/TCU) : A Unidade Jurisdicionada não anexou documentação comprobatória ao ato.
	11.2.2.	Ato e-Pessoal em substituição a ato Sisac devolvido de acordo com comunicado da presidência do TCU.
	a. Justificativa do Gestor de Pessoal: Não há. Verificação efetuada no âmbito do TCU.
	b. Análise do Controle Interno: Não há. Verificação efetuada no âmbito do TCU.
	c. Análise da unidade técnica (Sefip/TCU) : Ato em substituição a ato Sisac devolvido com entrada original no TCU na data de 12/04/2016.
	(...) 
	11.4. Encaminhamento do ato: 
	11.4.1.	Considerar ILEGAL e recusar registro ao ato de aposentadoria de Suzana Guimaraes Eckart do quadro de pessoal da Universidade Federal do Paraná, com base nos arts. 71, inciso III, da Constituição Federal; 1º, inciso V, e 39, inciso II, da Lei 8.443/1992 e 260, § 1º, do Regimento Interno.
	11.4.2.	Com fulcro no art. 262, caput, do Regimento Interno deste Tribunal, determinar à Universidade Federal do Paraná que: 
	a. dê ciência, no prazo de quinze dias, contados da notificação, do inteiro teor desta deliberação ao interessado, alertando-o de que o efeito suspensivo proveniente da interposição de eventuais recursos junto ao TCU não o exime da devolução dos valores percebidos indevidamente, caso o recurso não seja provido.
	b. promova a exclusão, no prazo 15 (quinze) dias, contados a partir da ciência desta deliberação, sujeitando-se a autoridade administrativa omissa à responsabilidade solidária, da rubrica apontada em face de manifesta ilegalidade, uma vez que o seu pagamento não encontra respaldo na jurisprudência deste Tribunal.
	c. dispense a devolução dos valores indevidamente recebidos de boa-fé até a data da ciência do órgão/entidade Universidade Federal do Paraná, do acórdão que vier a ser proferido, com base no Enunciado 106 da Súmula da Jurisprudência do TCU.
	CONCLUSÃO
	12. A abrangência e a profundidade das verificações levadas a efeito fundamentam convicção de que os Atos 98611/2020, 85820/2020 e 76922/2020 podem ser apreciados pela ilegalidade, em razão das irregularidades apontadas no item Exame das Constatações desta instrução, que representam afronta à legislação e à jurisprudência de referência.
	13. Os aludidos atos deram entrada neste Tribunal há menos de cinco anos, não sendo aplicável, portanto, o procedimento de contraditório e ampla defesa determinado pelo Acórdão 587/2011-TCU-Plenário.
	PROPOSTA DE ENCAMINHAMENTO
	14. Ante o exposto, com fundamento no art. 71, inciso III, da Constituição Federal, no art. 1º, inciso V, e art. 39, incisos I e II, da Lei 8.443/1992, no art. 260 do Regimento Interno do Tribunal de Contas da União, propõe-se: 
	14.1. considerar ILEGAIS e recusar o registro dos atos de aposentadoria de Suzana Guimaraes Eckart, Roberto Brunow Ventura e Natalino Ernani Schreiber do quadro de pessoal da Universidade Federal do Paraná, com base nos arts. 71, inciso III, da Constituição Federal; 1º, inciso V, e 39, inciso II, da Lei 8.443/1992 e 260, § 1º, do Regimento Interno.
	14.2. Com fulcro no art. 262, caput, do Regimento Interno deste Tribunal, determinar ao órgão/entidade Universidade Federal do Paraná que: 
	14.2.1.	dispense a devolução dos valores indevidamente recebidos de boa-fé até a data da ciência da Universidade Federal do Paraná, do acórdão que vier a ser proferido, com base no Enunciado 106 da Súmula da Jurisprudência do TCU.
	14.2.2.	no prazo de trinta dias, contados da ciência da decisão, envie a este Tribunal documentos comprobatórios de que o interessado cujo ato foi impugnado está ciente do julgamento deste Tribunal.
	14.2.3.	promova a inclusão de informações complementares a respeito da rubrica apontada.
	14.2.4.	informe o teor do acórdão que vier a ser prolatado, encaminhando ao TCU, no prazo de trinta dias, comprovante da data de ciência pelo interessado, nos termos do art. 4º, § 3º, da Resolução-TCU 170/2004.
	14.2.5.	promova a exclusão, no prazo 15 (quinze) dias, contados a partir da ciência desta deliberação, sujeitando-se a autoridade administrativa omissa à responsabilidade solidária, da rubrica apontada em face de manifesta ilegalidade, uma vez que o seu pagamento não encontra respaldo na jurisprudência deste Tribunal.
	14.2.6.	dê ciência, no prazo de quinze dias, contados da notificação, do inteiro teor desta deliberação aos interessados, alertando-os de que o efeito suspensivo proveniente da interposição de eventuais recursos junto ao TCU não os exime da devolução dos valores percebidos indevidamente, caso o recurso não seja provido.
	14.2.7.	emita novos atos, livres das irregularidades ora apontadas, em substituição  aos atos de Aposentadoria de Roberto Brunow Ventura e Natalino Ernani Schreiber, submetendo-os à nova apreciação por este Tribunal, na forma do art. 260, caput, também do Regimento."
	É o relatório.

não há

Procurador Rodrigo Medeiros de Lima

APOSENTADORIA. UFPR. PAGAMENTO DE VERBAS SEM SEUS PRESSUPOSTOS AUTORIZADORES OU SEM A APRESENTAÇÃO DA DOCUMENTAÇÃO QUE AS LASTREIEM. ATOS ILEGAIS. NEGATIVA DE REGISTRO. DISPENSA DA DEVOLUÇÃO DOS VALORES RECEBIDOS DE BOA-FÉ.

APOSENTADORIA (APOS)

Secretaria de Fiscalização de Integridade de Atos e Pagamentos de Pessoal e de Benefícios Sociais (Sefip)

Em apreciação três atos de concessão inicial de aposentadoria a servidores da Universidade Federal do Paraná.
	2. O exame automatizado dos autos, via Sistema e-Pessoal, sinalizou a existência de diversos indícios de irregularidades que foram, posteriormente, revistos pelo auditor da Secretaria de Fiscalização de Integridade de Atos e Pagamentos de Pessoal e de Benefícios Sociais (Sefip) , unidade técnica especializada na análise da matéria.
	3. Em síntese, dentre as falhas apontadas pela Sefip, merecem ser destacadas as seguintes:
	Ato: 76922/2020 - Natalino Ernani Schreiber 
	a) está sendo pago adicional de tempo de serviço em percentual superior (20%) ao indicado pelo mapa de tempo do ex-servidor para fins de recebimento desta verba (19 anos) ;
	b) não foi apresentado o diploma ou certificado que ampare a percepção do adicional de especialização/qualificação previsto na Lei 11.091/2005.
	Ato: 85820/2020 - Roberto Brunow Ventura
	a) pagamento de rubrica decorrente de decisão judicial transitada em julgado sem que tenha sido apresentada a sentença que justifica tal verba;
	b) não foi apresentado o diploma ou certificado que ampare a percepção do adicional de especialização/qualificação previsto na Lei 11.091/2005.
	Ato: 98611/2020 - Suzana Guimaraes Eckart
	a) não foi apresentado o diploma ou certificado que ampare a percepção do adicional de especialização/qualificação previsto na Lei 11.091/2005.
	4. Em face dessas constatações, a unidade técnica, em pareceres uniformes, opinou pela ilegalidade de todos os atos, com dispensa de ressarcimento das quantias indevidamente recebidas de boa-fé, nos termos da Súmula TCU 106, e expedição de determinações corretivas à unidade jurisdicionada. Sua proposta de encaminhamento foi confirmada pelo MP/TCU.
	5. Também estou de acordo com essas manifestações e incorporo os argumentos aduzidos pela Sefip às minhas razões de decidir, sem prejuízo de tecer breves considerações sobre os temas em discussão.
	6. O art. 67 da Lei 8.112/1990, em seu texto original, previa o pagamento de adicional por tempo de serviço à razão de 1% por ano de serviço público efetivo, incidente sobre o vencimento básico. Este benefício foi extinto pela Medida Provisória 1.964/1999, reeditada e renumerada pela 2.171/2000, respeitadas as situações já constituídas até 8/3/1999. Portanto, não há possibilidade de pagamento desse adicional em percentual que não corresponda ao tempo de serviço público efetivamente prestado até aquela data.
	7. Já o adicional de incentivo à qualificação foi instituído pelo art. 11 da Lei 11.091/2005 e é devido ao servidor técnico-administrativo das instituições federais de ensino que possuir educação formal superior à exigida para o cargo de que é titular.
	8. O art. 12 da mesma lei, estabelece os parâmetros para percepção desse benefício:
	"Art. 12. O Incentivo à Qualificação terá por base percentual calculado sobre o padrão de vencimento percebido pelo servidor, na forma do Anexo IV desta Lei, observados os seguintes parâmetros: (Redação dada pela Lei nº 11,784, de 2008) 
	(...) 
	§ 1º Os percentuais do Incentivo à Qualificação não são acumuláveis e serão incorporados aos respectivos proventos de aposentadoria e pensão.
	§ 2º O Incentivo à Qualificação somente integrará os proventos de aposentadorias e as pensões quando os certificados considerados para a sua concessão tiverem sido obtidos até a data em que se deu a aposentadoria ou a instituição da pensão. (Redação dada pela Lei nº 11.233, de 2005) 
	(...) 
	§ 4º A partir de 1º de janeiro de 2013, o Incentivo à Qualificação de que trata o caput será concedido aos servidores que possuírem certificado, diploma ou titulação que exceda a exigência de escolaridade mínima para ingresso no cargo do qual é titular, independentemente do nível de classificação em que esteja posicionado, na forma do Anexo IV. (Incluído pela Lei nº 12.772, de 2012) " (grifei) 
	9. A norma destacada acima prevê textualmente que o adicional de incentivo à qualificação é devido aos técnicos que comprovem a respectiva titulação, a qual, por certo, somente se dá com a apresentação do referido diploma.
	10. Assim, a inclusão desses valores aos proventos aos três ex-servidores da Universidade Federal do Paraná deveria estar acompanhada da documentação que lastreasse sua concessão, o que não aconteceu. 
	11. Por último, foi detectada a existência de rubrica decorrente de decisão judicial transitada em julgado nos proventos de Roberto Brunow Ventura, sem que tenha sido apresentada a respectiva sentença. Dessa forma, não se tem ideia de qual é o fundamento para o referido pagamento.
	12. Nesse contexto, não resta outra alternativa além de julgar todos os atos ilegais, negando-lhes registro, e determinar à unidade jurisdicionada que corrija as falhas apontadas e providencie a documentação faltante.
	13. Registro, por fim, que o encaminhamento dos presentes atos ao TCU ocorreu há menos de cinco anos, o que afasta a aplicação do entendimento firmado pelo STF no RE 636.553, que fixou o prazo de cinco anos, a contar de seu ingresso, para sua apreciação, sob pena de registro tácito.
	Nesses termos, acolho os pareceres da unidade técnica e do MP/TCU e VOTO no sentido de que o Tribunal adote a minuta de deliberação que ora submeto à apreciação deste Colegiado.
TCU, Sala das Sessões Ministro Luciano Brandão Alves de Souza, em 2 de março de 2021.
JORGE OLIVEIRA 
Relator